臺灣桃園地方法院刑事判決　　　96年度審交易字第23號
公　訴　人　臺灣桃園地方法院檢察署檢察官
被　　　告　乙○○
　　　　　　　　　　現於現於台灣桃園監獄
選任辯護人　何啟熏律師
上列被告因過失致死案件，經檢察官提起公訴（96年度撤緩偵字
字第118 號），被告於本院審理時就被訴事實為有罪之陳述，經
本院裁定行簡式審判程序，判決如下：
    主      文
乙○○因過失致人於死，處有期徒刑陸月，減為有期徒參月，如
易科罰金，以銀元參佰元折算壹日。
    事  實
一、乙○○於民國94年1 月21日上午，駕駛車牌號碼為Z9-4390
    號之自用小貨車，沿桃園縣大園鄉○○路竹圍往大園市區方
    向行駛，於同日上午9 時55分許，行經桃園縣大園鄉○○路
    與桃27線路口時，適對向車道有自用小客車待轉遮擋視線，
    無法觀察該車後方車流動向，本應於通過路口時，注意車前
    狀況，隨時採取必要之避碰安全措施，而依當時情形，又無
    不能注意之情事，竟疏於注意，貿然以50公里車速前行，適
    有郭文龍騎乘車牌號碼RXO-970 號之輕型機車，沿同路段對
    向車道由上開待轉之自用小客車後方駛來，亦疏未注意禮讓
    直行車先行，逕行左轉駛入桃27線，由於雙方有上述疏失，
    乙○○因而煞避不及，遂與郭文龍所騎乘之機車發生碰撞，
    郭文龍因此受有頭胸腹部挫傷、多處骨折等傷害後當場死亡
    。乙○○肇事後，於有偵查犯罪權限之機關發覺前，以電話
    報警並坦承為肇事人自首，進而接受本件裁判。
二、案經郭文龍之子甲○○告訴及台灣桃園地方法院檢察署檢察
    官據報相驗後偵查起訴。
    理  由
一、本件被告乙○○所犯係死刑、無期徒刑、最輕本刑為三年以
    上有期徒刑以外之罪，其於準備程序中就被訴事實為有罪之
    陳述，經法官告知簡式審判程序之旨，並聽取公訴人、被告
    之意見後，依刑事訴訟法第273 條之1 第1 項規定，經本院
    合議庭裁定，由受命法官獨任進行簡式審判程序，並為審理
    判決，合先敘明。
二、上揭駕車肇事造成被害人郭文龍死亡之事實，業據被告乙○
    ○坦承不諱，核與告訴人甲○○指訴情節相符，並有道路交
    通事故現場圖、道路交通事故調查報告表、現場照片在卷可
    稽；而被害人郭文龍受此撞擊受有頭胸腹部挫傷、多處骨折
    等傷害後當場死亡之事實，亦有台灣桃園地方法院檢察署檢
    察官相驗屍體證明書、相驗筆錄、驗斷書在卷可證。按汽車
    行駛時，駕駛人應注意車前狀況，並隨時採取必要之安全措
    施，道路交通安全規則第94條第3 項定有明文，被告為汽車
    駕駛人自承考領取得駕駛執照，自應熟諳上述規定，依當時
    情況又無不能注意之情形，且其自承肇事前適逢對向車道有
    自用小客車待轉遮擋視線，無法觀察該車後方車流動向，仍
    以50公里車速前行，適有郭文龍騎乘車牌號碼RXO-970 號之
    輕型機車，沿同路段對向車道由上開待轉之自用小客車後方
    駛來逕自左轉，致肇事端，其有違反上開注意義務之過失至
    明，雖被害人郭文龍騎乘機車行經肇事地點左轉灣，未讓直
    行車先行，於本案車禍發生，有主要過失，惟此項被害人之
    過失與被告過失相競合，併為危害發生之原因，依法被告仍
    難辭其過失責任。即本件肇事責任經送臺灣省桃園縣區車輛
    行車事故鑑定委員會鑑定結果，亦同此認定，有該會鑑定書
    一紙可稽。且被告之過失行為，與被害人之死亡結果間有相
    當因果關係。從而，本件事證明確，被告犯行，洵堪認定。
三、按(一)被告行為後，刑法業於94年2 月2 日修正公布，並自95
    年7 月1 日施行，而刑法第276 條第1 項之罪，法定刑為2
    年以下有期徒刑、拘役或2 千元以下罰金，就法定罰金刑部
    分，依95年6 月14日修正公布，95年7 月1 日施行之刑法施
    行法第1 條之1 規定「中華民國94年1 月7 日刑法修正後，
    刑法分則編所定罰金之貨幣單位為新臺幣。94年1 月7 日刑
    法修正時，刑法分則編未修正之條文定有罰金刑者，自94年
    1 月7 日刑法修正施行後，就其所定數額提高為30倍。但72
    年6 月26日至94年1 月7 日新增或修正之條文，就其所定數
    額提高為3 倍」，經比較結果關於法定刑最高罰金部分，修
    正前後規定並無不同（新法以新臺幣為貨幣單位，修正施行
    後，就其所定數額提高為30倍，實際與行為時法罰金刑相同
    ），不生法律變更比較問題，此部分應逕依裁判時法即刑法
    施行法第1 條之1 第1 項、第2 項前段之規定。(二)又修正前
    刑法第33條第5 款原規定：「罰金：1 元以上」，依罰金罰
    鍰提高標準條例第1 條前段規定提高10倍，及現行法規所定
    貨幣單位折算新台幣條例第2 條換算為新台幣結果，為30元
    以上，而修正後則規定：「罰金：新臺幣1 千元以上，以百
    元計算之」，已將科處罰金之最低額提高至新臺幣1 千元以
    上，就法定刑最低罰金部分應以修正前之規定對於被告較為
    有利，此部分應依修正後即現行刑法第2 條第1 項前段規定
    ，適用修正前第33條第5 款之規定。(三)刑法第62條有關自首
    之規定，亦於95年7 月1 日修正公布施行，修正後刑法第62
    條前段規定自首係得減輕其刑，修正前第62條前段則規定為
    必減輕其刑，此項變動影響行為人之刑罰法律效果，係屬刑
    法第2 條第1 項之法律變更，經比較新舊法，以修正前之規
    定較有利於被告，此部分應依刑法第2 條第1 項前段規定，
    適用修正前刑法第62條前段規定減輕其刑。(四)又被告於犯罪
    時之刑法第41條第1 項前段規定：「犯最重本刑為5 年以下
    有期徒刑以下之刑之罪，而受6 個月以下有期徒刑或拘役之
    宣告，因身體、教育、職業、家庭之關係或其他正當事由，
    執行顯有困難者，得以1 元以上3 元以下折算1 日，易科罰
    金。」，而易科罰金之折算標準，依修正前罰金罰鍰提高標
    準條例第2 條前段（現已刪除）規定，就其原定數額提高為
    100 倍折算1 日，則被告行為時之易科罰金折算標準，應以
    銀元100 元以上300 元以下之數額折算1 日，經換算為新臺
    幣後，則應以新臺幣300 元以上900 元以下折算1 日。惟95
    年7 月1 日修正公布施行之刑法第41條第1 項前段則規定：
    「犯最重本刑為5 年以下有期徒刑以下之刑之罪，而受6 個
    月以下有期徒刑或拘役之宣告者，得以新臺幣1 千元、2 千
    元或3 千元折算1 日，易科罰金。」，同日並廢除罰金罰鍰
    提高標準條例第2 條之規定，亦即係以新台幣1,000 元、
    2,000 元或3,000 元折算1 日，經比較結果，修正後之規定
    顯非較有利於被告，是依刑法第2 條第1 項前段規定，此部
    分應適用行為時法，爰依修正前刑法第41條第1 項前段、修
    正前罰金罰鍰提高標準條例第2 條規定，諭知易科罰金之折
    算標準。核被告所為，係犯刑法第276 條第1 項之過失致死
    罪。查被告肇事後，於有偵查犯罪權限之機關發覺前，以電
    話報警並坦承為肇事人自首，有桃園縣警察局道路交通事故
    肇事人自首情形紀錄表可稽。足認被告已符合自首之要件，
    應依修正前刑法第62條前段規定減輕其刑。爰審酌被告因一
    時行車不慎，釀致本件車禍發生，被害人亦有過失，且已與
    告訴人等達成民事和解，犯後坦承犯行，另考量被告之素行
    、生活狀況、智識程度等一切情狀，量處如有期徒刑6 月。
    又本件犯罪係於96年4 月24日以前，合於中華民國九十六年
    罪犯減刑條例第2 條第1 項第3 款之規定，爰減其宣告刑至
    二分之一，並依修正前刑法第41條第1 項前段規定，諭知易
    科罰金之折算標準。
據上論斷，依刑事訴訟法第273 條之1 第1 項、第299 條第1項
前段，刑法第2 條第1 項前段、第276 條第1 項，修正前刑法第
62條前段、第41條第1 項第1 款，刑法施行法第1 條之1 第1 項
、第2 項前段，中華民國九十六年罪犯減刑條例第2 條第1 項第
3款 、第7 條、第9 條，判決如主文。
本案經檢察官薛植和到庭執行職務。
中　　華　　民　　國　　96　　年　　8 　　月　　3 　　日
                    刑事庭    法  官  江振義
以上正本證明與原本無異。
如不服本判決，應於判決送達後10日內向本院提出上訴狀（應附
繕本），其未敘述上訴理由者，應於上訴期間屆滿後20日內補提
理由書狀於本院，上訴於臺灣高等法院。
　　　　　　　　　　　　　　　書記官　林韡婷
中　　華　　民　　國　　96　　年　　8 　　月　　3 　　日
附錄論罪科刑法條：
中華民國刑法第276 條（過失致死罪）
因過失致人於死者，處2 年以下有期徒刑、拘役或2 千元以下罰
金。
從事業務之人，因業務上之過失犯前項之罪者，處5 年以下有期
徒刑或拘役，得併科3 千元以下罰金。
